臺灣板橋地方法院民事裁定　　　　　　 100年度事聲字第19號
異　議　人
即 債權 人　林子雅
相　對　人
即 債務 人　林金鴻
上列當事人間假扣押事件，異議人對於民國100年1月18日本院司
法事務官所為之100年度司裁全字第120號民事裁定聲明異議，本
院裁定如下：
    主  文
異議駁回。
    理  由
一、按「當事人對於司法事務官處理事件所為之終局處分，得於
    處分送達後十日之不變期間內，以書狀向司法事務官提出異
    議。但支付命令之異議仍適用第518條及第519條之規定。司
    法事務官認前項異議有理由時，應另為適當之處分；認異議
    為無理由者，應送請法院裁定之。法院認第1 項之異議為有
    理由時，應為適當之裁定；認異議為無理由者，應以裁定駁
    回之。」，民事訴訟法第240條之4 第1項、第2項、第3項分
    別定有明文。本件異議人就本院司法事務官於民國100年1月
    18日以100年度司裁全字第120號所為駁回異議人聲請假扣押
    之裁定，聲明不服而提出異議，司法事務官認其異議無理由
    而送請本院裁定，核與上開條文規定及意旨相符，先予明
    。
二、異議意旨略以：異議人和相對人所共有位於新莊瓊泰段地號
    0186土地，於99年10月13日相對人先將其所持分4分之1土地
    賣於劉欣蕙，並未通知有優先購買權的其他土地共有人，劉
    欣蕙又於99年11月11日轉賣第三人張素英。另相對人將其單
    獨持有上述4分之1土地轉手，恰恰早於其上述土地2分之1所
    公同共有及福營段11及11-1號相對人公同共有部分，被第三
    人林家德同時也是上述三筆土地共有人之一，於99年11月10
    日假扣押之前，其企圖脫產意圖明顯。又福營段11及11-1地
    號目前仍為公同共有狀態，因而相對人一時無法買賣，故其
    提起分割共有物之訴，迄確定持分之後便可迅速脫手，故異
    議人方提出假扣押，以防其如新莊新泰路土地一樣，利用買
    賣逃避債務。且第三人林家德亦用一紙承諾書便將相對人於
    新莊福營段11及11-1地號及瓊泰段186地號公同共有部分予
    以假扣押，異議人願供保，希准予將相對人位於新莊福營段
    11及11-1地號土地予以假扣押，以防其確定持分後迅速脫產
    ，異議人之債權難保。爰聲明異議等語。
三、按債權人就金錢請求或得易為金錢請求之請求，欲保全強制
    執行者，固得聲請假扣押。惟此項聲請，依民事訴訟法第52
    6 條第1項、第2項規定，對於「請求之原因」及「假扣押之
    原因」應釋明之，如釋明不足，而債權人陳明願供擔保或法
    院認為適當者，法院始得定相當之擔保，命供擔保後為假扣
    押。而所謂「假扣押之原因」，依同法第523 條規定，係指
    日後有不能強制執行或甚難執行之虞，或應在外國為強制執
    行之情形，如債務人浪費財產，增加負擔，或就財產為不利
    益之處分，將成為無資力之狀態，或將移住遠地、逃匿無蹤
    、隱匿財產等。故依上開規定，債權人就「請求之原因」及
    「假扣押之原因」，依法有釋明之義務，亦即須提出可使法
    院信其主張為真實之證據，必待釋明有所不足，而債權人陳
    明願供擔保或法院認為適當者，法院始得定相當之擔保，命
    供擔保後為假扣押。又所謂釋明，係指當事人提出證據，使
    法院就其主張之事實，得生薄弱之心證，信其大概如此之行
    為（最高法院96年度臺抗字第849號裁判意旨參照）。
四、經查，異議人以相對人負欠其票款債務新臺幣200萬元未清
    償，提出協議書影本一份、本票影本二紙及相對人繼承之新
    莊區○○段11地號、11-1地號土地登記謄本影本各一份、本
    院家事法庭99年度家訴字第228號分割共有物通知書影本及
    相對人提起分割共有物之訴起訴狀影本等以為釋明，並陳明
    願供擔保以補釋明之不足，聲請就相對人之財產假扣押等語
    ，依上開協議書及本票所示，異議人雖已就「請求之原因」
    為一定之釋明，惟對於「假扣押之原因」，依上開相對人繼
    承之新莊區○○段11地號、11-1地號土地登記謄本、家事法
    庭通知書及民事起訴狀，僅能證明相對人繼承新莊區○○段
    11地號、11-1地號土地、該2筆土地相對人公同共有部分，
    已於99年11月間被第三人林家德聲請法院予以執行假扣押在
    案及相對人就該2筆土地對於異議人等提起分割共有物訴訟
    之事實，尚難釋明「日後有不能強制執行或甚難執行之虞，
    或應在外國為強制執行之情形，如債務人浪費財產，增加負
    擔，或就財產為不利益之處分，將成為無資力之狀態，或將
    移住遠地、逃匿無蹤、隱匿財產等」，此外，異議人復未提
    出其他任何可供法院即時調查之證據，難認已盡釋明之責，
    已不符假扣押之要件。其雖陳明願供擔保以為釋明，惟依前
    揭說明，本件聲請仍於法不合，不應准許。本院司法事務官
    據此裁定駁回異議人之聲請，並無不合，異議意旨指摘原裁
    定不當，求予廢棄，為無理由，應予駁回。
五、據上論結，本件異議為無理由，依民事訴訟法第240條之4第
    3項後段，裁定如主文。
中    華    民    國    100   年    2     月    25    日
                  民事第三庭    法  官  楊千儀
以上正本係照原本作成。
如對本裁定抗告，須於裁定送達後10日內向本院提出抗告狀，並
應繳納抗告裁判費新臺幣1,000元。
中    華    民    國    100   年    2     月    25    日
                                書記官  劉鴻傑